臺灣基隆地方法院宣示判決筆錄　九十年度基家簡字第三號
　　原　　　告　乙○○○
　　被　　　告　甲○○
右當事人間九十年度基家簡字第三號回復繼承權利事件於中華民國九十一年二月六日
下午四時在本院民事第七法庭公開宣示判決出席職員如左：
　　　　　　　　法　　　官　陳湘琳
　　　　　　　　法院書記官　王靜敏
　　　　　　　　通　　　譯　林玉梅
朗讀案由兩造均未到
法官朗讀主文宣示判決，並諭知將判決主文、所裁判之訴訟標的及其理由要領，記載
於後：
　　主　　文
原告之訴及假執行之聲請均駁回。
訴訟費用由原告負擔。
　　理由要領
一、按因公同共有物被一部分公同共有人為移轉物權之處分，而其他公同共有人對之
    提起物權契約無效之訴時，如已得處分行為人（包含同意處分人）以外之公同共
    有人全體之同意，則無論公同共有人中之一人或數人，自均得單獨或共同起訴，
    要不能謂其當事人之適格有所欠缺（最高法院三十七年度上字第六九三九號判例
    參照）。本件吳劉快之繼承人除兩造外，尚有吳建興、吳文祺等情，為兩造所不
    爭執，其中被告為遺產處分行為人，其餘吳建興、吳文祺對被告之處分行為均無
    異議，是該三人顯屬同意處分人，自不可能同意原告為本件請求，從而，揆諸上
    開判例，本件原告單獨起訴，即不能謂其當事人之適格有所欠缺，合先敘明。
二、原告起訴主張兩造之母親即被繼承人吳劉快於民國八十九年四月二十三日因車禍
    過世，其繼承人除兩造外，尚有訴外人吳建興、吳文祺，被繼承人於過世前在基
    隆市第一信用合作社忠二路分社及基隆市第二信用合作社信義分社尚有存款合計
    新台幣（下同）一百零三萬一千八百五十六元，上開款項遭被告擅自領走，已侵
    害原告及訴外人吳建興、吳文祺之繼承權利，為此依民法第一千一百四十六條、
    第一百八十四條規定，請求原告給付二十五萬七千九百六十四元及法定遲延利息
    。
三、被告則以被繼承人吳劉快過世後，被告領取吳劉快名下基隆市第一信用合作社忠
    二路分社及基隆市第二信用合作社信義分社帳戶存款共九十三萬一千六百元及一
    張面額十萬元之退票支票，全體繼承人同意上開遺產不予分割，除用在吳劉快之
    喪葬費用及家族墳墓重建外，剩餘款項作為日後相關修繕及祭拜花費之公積金，
    被告共支付十九萬一千零十五元之喪葬費用及六十三萬七千元之家族墳墓重建費
    用，所餘十萬三千五百八十五元亦會運用在相關事項，被告並未侵害原告之權利
    ，且繼承人有數人時，在分割遺產前，各繼承人對於遺產全部為公同共有，民法
    第一千一百五十一條定有明文，原告自不能在分割遺產前主張遺產中之特定部分
    由其個人承受，原告之請求顯無理由等語，作為抗辯。
四、按繼承，因被繼承人死亡而開始；繼承人自繼承開始時，除本法另有規定外，承
    受被繼承人財產上之一切權利、義務；繼承人有數人時，在分割遺產前，各繼承
    人對於遺產之全部為公同共有，民法第一千一百四十七條、第一千一百四十八條
    及第一千一百五十一條分別定有明文。查兩造之共同被繼承人吳劉快於八十九年
    四月二十三日死亡，而吳劉快生前在基隆市第一信用合作社忠二路分社及基隆市
    第二信用合作社信義分社尚有存款合計九十三萬一千八百五十六元，及一張面額
    十萬元之退票支票，其中存款遭被告提領九十三萬一千六百元，而吳劉快之繼承
    人除兩造外，尚有吳建興、吳文祺等情，為兩造所不爭執，故上開存款自八十九
    年四月二十三日即吳劉快死亡之日起為兩造及訴外人吳建興、吳文祺所公同共有
    ，且被告領取吳劉快名義帳戶內之存款九十三萬一千六百元之事實，應堪認定。
五、次按共同繼承之遺產在分割以前，應為各繼承人公同共有，如公同共有人中之一
    人或數人，以其他公同共有人處分公同共有物無效，對於主張因處分而取得權利
    之人，雖非不可提起確認該物仍屬公同共有人全體所有之訴，但提起確認自己部
    分公同共有權存在或交還自己部分之訴，則為法所不許（最高法院三十七年上字
    第七三○二號判例參照）。本件原告主張依侵權行為損害賠償請求權，請求被告
    應給付原告二十五萬七千九百六十四元及法定遲延利息，係主張被告將兩造被繼
    承人名下遺產一百零三萬一千八百五十六元，依繼承人人數之比例，按應繼分計
    算返還原告，核其請求，乃請求被告交還自己部分，然被告抗辯被繼承人吳劉快
    死亡後遺產尚未分割，原告復未舉證證明兩造有分割之協議，揆諸上開判例意旨
    所示，原告之請求，顯然於法無據，應予駁回。原告之訴既經駁回，其所為依職
    權宣告假執行之聲請亦失依附，亦應駁回。
中　　　華　　　民　　　國　　九十一　　年　　　二　　　月　　　六　　　日
~B臺灣基隆地方法院基隆簡易庭
~B　　　　法院書記官　王靜敏
~B　　　　法　　　官　陳湘琳
右正本證明與原本無異。
本筆錄正本之送達，與判決正本之送達，有同一效力。
對於本件判決如有不服，應於收受送達後二十日內向本院提出上訴書狀，上訴於本院
合議庭，並按他造當事人之人數附具繕本。
中　　　華　　　民　　　國　　　九十一　　年　　　二　　月　　　十　　　日
~B　　　　法院書記官　王靜敏
